【裁判字號】    98,消債更,134
【裁判日期】    980515
【裁判案由】    聲請更生程序
【裁判全文】
臺灣高雄地方法院民事裁定           98年度消債更字第134號
聲  請  人  甲○○
上列當事人聲請更生程序事件，本院裁定如下：
    主  文
聲請人甲○○自民國九十八年五月十五日下午四時起開始更生程
序。
命司法事務官進行本件更生程序。
    理  由
一、聲請意旨略以：聲請人前與如附表所示之銀行成立消費借貸
    契約，致積欠如附表所示無擔保債務合計新臺幣（下同）1,
    066,049 元，嗣因聲請人無法清償債務，遂於民國95年7 月
    10 日 ，依金融主管機關協調成立之中華民國銀行公會會員
    辦理消費金融案件無擔保債務協商機制，與如附表所示之債
    權銀行達成分期還款協議，同意自95年8 月起，以分120 期
    ，年利率8 ％，第一年每月償還9,000 元，之後逐年增加之
    方式清償債務。惟聲請人為汽車駕訓班教練，每月薪資約17
    ,000 元 ，扣除每月個人必要生活開銷，及須扶養1 名未成
    年子女，實已無能力再依協議償還金額，聲請人確有不可歸
    責於己之事由致履行顯有重大困難，且無擔保或無優先權之
    債務總額未逾1,200 萬元，復未經法院裁定開始清算程序或
    宣告破產，爰聲請本院准予裁定更生等語。
二、按債務人不能清償債務或有不能清償之虞者，得依本條例所
    定更生程序，清理其債務；債務人無擔保或無優先權之債務
    總額未逾1,200 萬元者，於法院裁定開始清算程序或宣告破
    產前，得向法院聲請更生；法院開始更生程序之裁定，應載
    明其年、月、日、時，並即時發生效力；法院裁定開始更生
    或清算程序後，得命司法事務官進行更生或清算程序，必要
    時得選任律師、會計師或其他適當之自然人或法人一人為監
    督人或管理人；債務人對於金融機構因消費借貸、自用住宅
    借款、信用卡或現金卡契約而負債務，在聲請更生或清算前
    ，應提出債權人清冊，以書面向最大債權金融機構請求協商
    債務清償方案並表明共同協商之意旨；債務人與金融機構協
    商成立者，不得聲請更生或清算，但因不可歸責於己之事由
    ，致履行顯有重大困難者，不在此限；本條例施行前，債務
    人依金融主管機關協調成立之中華民國銀行公會會員辦理消
    費金融案件無擔保債務協商機制與金融機構成立之協商，準
    用前項之規定，消費者債務清理條例第3 條、第42條第1 項
    、第45條第1 項、第16條第1 項、第151 條第1 項、第5 項
    、第6 項分別定有明文。
三、聲請人就其主張每月收入來源、積欠債權人如附表所示債務
    之事實，業已提出戶籍謄本、財產及收入狀況說明書、財產
    歸屬資料清單、95、96年度綜合所得稅各類所得資料清單、
    債權人清冊、財團法人金融聯合徵信中心當事人綜合信用報
    告－債務清理條例前置協商專用債權人清冊、債務協商協議
    書、遠東商銀債務協商還款計畫表、美商康健人壽保單2 份
    、法商佳迪福人壽保險單、保誠人壽保險單5 份、97年1 月
    至11月薪資袋、勞工保險被保險人投保資料表、家族系統表
    、陳協靖註冊費收據、財產歸屬資料清單及96年度綜合所得
    稅各類所得資料清單等件為證，經核大致相符，堪信為真實
    ，是聲請人已不能清償債務一事，應可認定。
四、聲請人主張因依協商內容，第一年應按月償還9,000 元，之
    後逐年增加之事實，有協議書為證，堪信為真。聲請人名下
    並無任何財產可供清償，又其現今每月平均收入約為17,072
    元（依其提供97年1 月至11月止之薪資單計算），若依約按
    月償還協商金額後，僅餘8,072 元（17,072－9,000 ＝8,07
    2） ，如以聲請人現居住之高雄市依內政部社會司公佈之97
    年度每人每月最低生活費10,991元為標準，聲請人依約還款
    後，並不足以維持自己之基本生活開銷，況其尚有1 未成年
    子女須待養育，堪認聲請人如依協議持續償還，確有顯然無
    法維持生活之情。從而，本件聲請人無法依協議繼續償還，
    係因客觀收入不足所致，非因協議後故意有浪費或其他不利
    償還之行為，應認確係因不可歸責於聲請人之事由，致履行
    顯有重大困難。
五、綜上所述，本件聲請人有如附表所示之債務未逾1,200 萬元
    ，且其未經法院裁定開始清算程序或宣告破產，業經本院查
    明在案，有查詢表、前案紀錄表各1 份附卷可按，聲請人雖
    與金融機構協商成立償還協議，後因不可歸責於己之事由，
    致履行顯有重大困難，則其聲請更生，並無不合，應予准許
    。
六、依消費者債務清理條例第11條第1 項、第45條第1 項、第16
    條第1 項，裁定如主文。
中    華    民    國    98    年    5    月    15     日
              民事庭    法  官  謝雨真
以上證明與原本無異。
本裁定已於98年5月15日下午4時公告。
本件不得抗告。
中    華    民    國    98    年    5     月    15    日
                        書記官  鄭翠蘭
附表：債權人清冊
┌──┬────────────┬────────┐
│編號│債權人                  │金額（新臺幣）  │
├──┼────────────┼────────┤
│一  │花旗（台灣）銀行        │88,311元        │
├──┼────────────┼────────┤
│二  │國泰世華銀行            │39,057元        │
├──┼────────────┼────────┤
│三  │花旗銀行                │236,221元       │
├──┼────────────┼────────┤
│四  │荷蘭銀行                │166,799元       │
├──┼────────────┼────────┤
│五  │聯邦銀行                │23,661元        │
├──┼────────────┼────────┤
│六  │遠東銀行                │253,000元       │
├──┼────────────┼────────┤
│七  │萬泰銀行                │195,000元       │
├──┼────────────┼────────┤
│八  │日盛銀行                │64,000元        │
├──┴────────────┼────────┤
│合               計           │1,066,049元     │
└───────────────┴────────┘


司法院資訊處製作；財團法人民間司法改革基金會備份。
